臺灣板橋地方法院刑事判決　　　　　　　　　　　　　九十一年度易字第五一五號
　　公　訴　人　臺灣板橋地方法院檢察署檢察官
　　被　　　告　丙○○○
右列被告因詐欺案件，經檢察官提起公訴（九十年度偵字第一一三七○號），本院判
決如左：
    主  文
丙○○○連續意圖為自己不法之所有，以詐術使人將本人之物交付，處有期徒刑壹年
貳月。
    事  實
一、丙○○○明知並無清償債務之能力，竟基於意圖為自己不法所有之概括犯意，於
    民國八十八年間，先以參加乙○○擔任會首之互助會、並繳納前幾期會款方式，
    獲取乙○○之信任，之後明知其所收取之他人支票均係無法兌現之支票，竟先後
    多次持如附表所示之支票共七紙，向乙○○表示用以給付應繳之會款，並以票面
    金額與應繳會款之差額調借現款，致乙○○陷於錯誤，而先後借款予丙○○○達
    新台幣（下同）二百零三萬二千一百七十四元（起訴書誤載為二百零四萬元）。
    嗣上開支票於八十八年八月間開始跳票後，丙○○○即藉詞拖延，至同年九月一
    日雖書立借據承諾清償所積欠之款項，但事後又避不見面，之後上開支票屆期均
    未兌現，且均為拒絕往來戶，乙○○始知受騙。
二、案經乙○○訴請臺灣板橋地方法院檢察署檢察官偵查起訴。
    理  由
一、被告丙○○○於偵審中坦承持票調現之事實，但否認有詐欺犯行，辯稱：我在八
    十六、八十七年間陸續向乙○○借款一百多萬元，都是持票借款，先扣三分利，
    當時在做調卡車生意，生意好時每月利潤有七、八十萬元。八十八年間，我和友
    人「甲○○」合夥做手機生意，我投資一百多萬元，這些票都是當時「甲○○」
    拿給我調現的云云。
二、本院認定被告成立犯罪之證據及理由如下：
  (一)前述事實，業據告訴人乙○○指訴明確，並有如附表所示支票及退票理由單各七
    紙附卷足稽；告訴人乙○○並先後指稱：我之前沒有借她一百多萬元，她有跟我
    二個會，一個一萬元、一個二萬元，她在剛起會時就標走了，分別是八十六年五
    月二十日及八十七年十一月十日，迄今還欠會款十九萬元，當時她和男友邱瑞祥
    一起做調卡車生意，我所知一個月利潤最多只有二十幾萬元，我到八十八年九月
    跳第三張票才去找她，她就不見了（本院九十一年三月二十日訊問筆錄）、因她
    陸續有還二十四萬元，所以才陸續又借她錢，那些票是用來還我其他會錢，多餘
    的金額再向我借款（本院九十一年四月十七日訊問筆錄）、第一次跳票後，我會
    再借錢給她，是因為她有（還）給我五張支票共六十萬元，發票人是廖德鎮，我
    徵信過兩年都沒有跳票（按：此五張票之後亦遭退票）。在這之前，我收過二張
    邱瑞祥的客票，金額有三萬、五萬不等，都是用來付會款等語（本院九十一年五
    月二十二日訊問筆錄）。
  (二)又依告訴人所提出且為被告不爭執之借據所載（附於九十一年五月二十二日訊問
    筆錄後），被告於八十八年九月一日簽名立據表示：「茲向乙○○女士借款，以
    拿他人拒絕往來支票六張換取現金或以抵銷會款為由，計新台幣一百三十四萬七
    千九百六十三元正，債權人完全不知是拒往票，經第一張跳票後才經查證，另有
    一張六十八萬四千二百十一元正，是否非拒往票，因還有四個月才到期，總計七
    張新台幣二百零三萬二千一百七十四元。有關借款約定事項於左：一、借款期限
    由本日起至民國八十八年十二月三十日止，計四個月內陸續清償。二、倘屆期無
    法如期清償時願接受法律處分。」由上述內容，足認被告確有持如附表所示支票
    向乙○○調借款項二百零三萬二千一百七十四元之事實無疑。
  (三)被告雖辯稱前述七張支票係合夥人「甲○○」所交付，但經本院以法務部戶役政
    連結系統查詢結果，並無「甲○○」其人，被告亦無法供該人之其他年籍資料以
    供查證支票來源，此項供述即無法採信。
  (四)又如附表所示支票，經調閱其開戶申請書查核結果，少則三個月，多則不到一年
    ，均遭拒絕往來（依序如下：編號１開戶日88.3.24、拒往日88.6.25，編號２開
    戶日88.1.19、拒往日88.7.2，編號３開戶日88.4.20、拒往日88.9.10，編號４
    開戶日88.2.11、拒往日88.8.13，編號５開戶日87.7.30、拒往日88.6.4，編號
    ６開戶日88.4.15、拒往日88.7.30，編號７開戶日87.8.27、拒往日88.7.2），
    此有萬泰商業銀行等各銀行回函資料七份附卷可稽。且依附表所示，各該支票早
    在發票日之前一個月到三個月，均已遭拒絕往來，被告卻仍持以向乙○○陸續借
    款，其顯有為自己不法所有之詐欺意圖至明。
  (五)綜上所述，被告所辯均屬事後卸責之詞，不足採信，其犯行應可認定。
二、核被告所為，
  (一)係犯刑法第三百三十九條第一項之詐欺取財罪。
  (二)其先後多次犯行，時間緊接，所犯又係構成犯罪要件相同之罪名，顯係基於概括
    犯意為之，為連續犯，應依刑法第五十六條規定以一罪論，並加重其刑。
  (三)爰審酌被告之品行、智識程度、犯罪之目的、手段、所詐騙款項、所生損害，以
    及被告犯罪後尚未清償欠款之態度等一切情狀，量處如主文所示之刑。
據上論斷，應依刑事訴訟法第二百九十九條第一項前段，刑法第五十六條、第三百三
十九條第一項，罰金罰鍰提高標準條例第一條前段，判決如主文。
本案經檢察官曾文鐘到庭執行職務。
中      華      民      國    九十一    年      七      月     十七     日
                                  臺灣板橋地方法院刑事第三庭
                                      法  官  劉以全
右正本證明與原本無異。
如不服本判決，應於判決送達後十日內，向本院提出上訴狀。
                                      書記官  廖舜宜
中      華      民      國    九十一    年      七      月     十七     日
附錄本案論罪科刑法條全文：
刑法第三百三十九條第一項：
意圖為自己或第三人不法之所有，以詐術使人將本人或第三人之物交付者，處五年以
下有期徒刑、拘役或科或併科一千元以下罰金。
